ACORDAO-COMPLETO-2391624

ACÓRDÃO 2008/2020 ATA 29/2020 - PLENÁRIO

VISTOS, relatados e discutidos estes autos referentes à Tomada de Contas Especial instaurada em cumprimento ao Acórdão 1978/2016-TCU-Plenário (Rel. Min. Raimundo Carreiro) , tendo em vista irregularidades em aquisições de medicamentos com recursos do Convênio 709522/2009 e de transferência fundo a fundo ao município de Cerro Azul/PR;
ACORDAM os Ministros do Tribunal de Contas da União, reunidos em Sessão do Plenário, ante as razões expostas pelo relator, em:
9.1. considerar revéis, para todos os efeitos, o Sr. Dalton Luiz de Moura e Costa e a Sra. Sandra Maria Cavalheiro de Meira, dando-se prosseguimento ao processo, nos termos do art. 12, § 3º, da Lei 8.443/1992;
9.2. rejeitar as alegações de defesa apresentadas pela Sra. Danieli Desplanches e pelas sociedades empresárias GTC Distribuidora de Medicamentos Ltda., Medix Brasil Produtos Hospitalares e Odontológicos Ltda., e Sobieski & Sobieski Ltda.;
	9.3. com fundamento nos arts. 1º, inciso I; 16, inciso III, alíneas "b", "c" e "d"; arts. 19, caput, e 23, inciso III, da Lei 8.443/1992, c/c os arts. 1º, inciso I; 209, incisos II, III e IV; 210 e 214, inciso III, do Regimento Interno/TCU, julgar irregulares as contas dos responsáveis abaixo relacionados, condenando-os ao pagamento das quantias a seguir especificadas, com a fixação do prazo de 15 (quinze) dias, a contar da notificação, para que comprovem, perante o Tribunal (art. 214, inciso III, alínea "a", do Regimento Interno/TCU) , o recolhimento das dívidas aos cofres do Fundo Nacional de Saúde, atualizadas monetariamente e acrescidas dos juros de mora, calculados a partir das datas discriminadas até a data do recolhimento, com o abatimento de valores eventualmente já satisfeitos, na forma prevista na legislação em vigor:
	9.3.1. Responsáveis solidários: Sr. Dalton Luiz de Moura e Costa, Sra. Sandra Maria Cavalheiro de Meira e sociedade empresária GTC Distribuidora de Medicamentos Ltda.:
	Data
	Valor do débito (R$) 

	12/8/2010
	41.035,69

	9.3.2. Responsáveis solidários: Sr. Dalton Luiz de Moura e Costa, Sra. Sandra Maria Cavalheiro de Meira e sociedade empresária Sobieski & Sobieski Ltda.
	Data
	Valor do débito (R$) 

	28/7/2010
	31.516,00

	28/7/2010
	41.356,08

	30/7/2010
	19.606,67

	30/7/2010
	19.351,25

	9.3.3. Responsáveis solidários: Sr. Dalton Luiz de Moura e Costa, Sra. Sandra Maria Cavalheiro de Meira, sociedade empresária Empresa Sobieski & Sobieski Ltda. e Sra. Danieli Desplanches:
	Data
	Valor de débito (R$) 

	12/7/2011
	52.480,00

	9.3.4. Responsáveis solidários: Sr. Dalton Luiz de Moura e Costa (CPF XXX.668.619-XX) , Sra. Sandra Maria Cavalheiro de Meira (CPF 521.629.319- 15) , sociedade empresária Medix Brasil Produtos Hospitalares e Odontológicos Ltda. (CNPJ 10.268.780/0001-09) e Sra. Danieli Desplanches (CPF XXX.425.509-XX) 
	Data
	Valor do débito (R$) 

	17/6/2011
	85.079,92

	9.4. aplicar aos responsáveis, individualmente, a multa prevista no art. 57 da Lei 8.443/1992, nos valores a seguir indicados, fixando-lhes o prazo de 15 (quinze) dias, a contar da notificação, para que comprovem, perante o Tribunal, nos termos do art. 214, inciso III, alínea "a", do Regimento Interno do TCU, o recolhimento das dívidas ao Tesouro Nacional, atualizadas monetariamente desde a data do presente acórdão até a do efetivo recolhimento, se forem pagas após o vencimento, na forma da legislação em vigor;
	Responsáveis
	Valor da multa (R$) 

	Dalton Luiz de Moura
	R$ 30.000,00

	Sandra Maria Cavalheiro de Meira
	R$ 30.000,00

	Sociedade empresária Sobieski & Sobieski Ltda
	R$ 30.000,00

	Medix Brasil Produtos Hospitalares e Odontológicos Ltda.
	R$ 10.000,00

	Danieli Desplanches
	R$ 10.000,00

	GTC Distribuidora de Medicamentos Ltda.
	R$ 10.000,00

9.5. autorizar, desde logo, a cobrança judicial das dívidas, caso não atendidas as notificações, nos termos do art. 28, inciso II, da Lei 8.443/1992;
9.6. autorizar o pagamento parcelado das dívidas, se solicitado, em até 36 (trinta e seis) parcelas mensais e consecutivas, nos termos do art. 26 da Lei 8.443/1992, c/c o art. 217 do Regimento Interno/TCU, fixando o vencimento da primeira parcela em quinze dias, a contar do recebimento da notificação do acórdão, e o das demais a cada trinta dias, devendo incidir sobre cada parcela os respectivos encargos, na forma prevista na legislação em vigor;
9.7. alertar os responsáveis de que a falta de comprovação do recolhimento de qualquer parcela importará no vencimento antecipado do saldo devedor, nos termos do § 2º do art. 217 do Regimento Interno/TCU;
		9.8. dar ciência do presente acórdão ao Fundo Nacional de Saúde e aos responsáveis, informando-lhes que o inteiro teor da deliberação, acompanhada do relatório e do voto que a fundamentam, está disponível no endereço ;
		9.9. encaminhar cópia da presente deliberação à Procuradoria Regional da República no Estado do Paraná, para as providências que entender cabíveis, nos termos do art. 16, § 3º, da Lei 8.443/1992, c/c o § 7º do art. 209 do Regimento Interno/TCU.

Tomada de contas especial autuada em razão de irregularidades na gestão de recursos repassados pelo Fundo Nacional de Saúde para a aquisição de medicamentos destinados à assistência farmacêutica básica.

Município de Cerro Azul/PR.

3. Responsáveis: Dalton Luiz de Moura e Costa (XXX.668.619-XX); Danieli Desplanches (XXX.425.509-XX); GTC Distribuidora de Medicamentos Ltda. - ME (78.303.252/0001-87); Medix Brasil Produtos Hospitalares e Odontológicos Ltda. - ME (10.268.780/0001-09); Sandra Maria Cavalheiro de Meira (XXX.629.319-XX); Sobieski e Sobieski Ltda. - ME (10.387.902/0001-86).

13.1. Ministros presentes: José Mucio Monteiro (Presidente), Walton Alencar Rodrigues, Benjamin Zymler, Aroldo Cedraz (Relator), Raimundo Carreiro, Ana Arraes e Bruno Dantas.
13.2. Ministros-Substitutos convocados: Augusto Sherman Cavalcanti e Marcos Bemquerer Costa.
13.3. Ministros-Substitutos presentes: André Luís de Carvalho e Weder de Oliveira.

ACORDAO-COMPLETO-2426675

Acórdão de Relação 2376/2020 - Plenário

Acórdão de Relação

Dalton Luiz de Moura e Costa e outro(a/s)

AROLDO CEDRAZ

Adoto como parte integrante do Relatório a bem lançada instrução de mérito do auditor responsável pelo exame do processo no âmbito da Secretaria de Controle Externo de Tomada de Contas Especial (peça 131) , cuja proposta de encaminhamento contou com a anuência do escalão dirigente da referida unidade técnica especializada (peças 132/133) :
"Trata-se de tomada de contas especial instaurada por determinação ínsita na alínea "e" do Acórdão 1978/2016-TCU-Plenário-Rel. Min. Raimundo Carreiro, prolatado no âmbito em processo de representação (TC Processo 031.453/2013-9) , em desfavor dos Srs. Dalton Luiz de Moura e Costa; Sandra Maria Cavalheiro de Meira, Danieli Desplanches e das sociedades empresárias GTC Distribuidora de Medicamentos Ltda.; Medix Brasil Produtos Hospitalares e Odontológicos Ltda. e Sobieski & Sobieski Ltda. motivada por irregularidades em aquisições de medicamentos com recursos do Convênio 709522/2009 e transferência fundo a fundo decorrente da emenda parlamentar 19620010 ao Município de Cerro Azul/PR
HISTÓRICO 
Em auditoria de conformidade realizada por equipe de fiscalização deste Tribunal em municípios do Estado do Paraná em 2011 (processo TC Processo 004.412/2011-7) foram identificadas diversas irregularidades em aquisições de medicamentos com recursos de convênios e de transferências fundo a fundo.
Foram constatadas aquisições em quantitativos incompatíveis com as médias históricas de consumo, realização de procedimentos licitatórios de baixa competitividade, efetivação de pagamentos antecipados, emissão de notas fiscais em desacordo com as normas vigentes e a ausência de registros capazes de confirmar o recebimento dos medicamentos tidos como entregues.
Em consequência, foram autuados processos apartados para apuração de ocorrências da mesma natureza em outros municípios, dentre eles a representação objeto do TC Processo 031.453/2013-9, apensado ao presente processo (peças 1 a 61) , que trata dos achados da fiscalização no Município de Cerro Azul/PR.
Acolhendo a proposta formulada pela então Secex-PR (peça 58) nos autos do TC Processo 031.453/2013-9, o Plenário desta Corte de Contas prolatou o Acórdão 1978/2016-TCU-Plenário (peça 61) , por intermédio do qual determinou a instauração da presente TCE e a citação dos responsáveis pelas irregularidades geradoras de dano ao erário nos seguintes termos:
ACORDAM, com fundamento nos arts. 1º, incisos II e IV; 10, § 1º; 12 e 47 da Lei nº 8.443/92 c/c o art. 143, inciso V, "g", do RI/TCU, em: 
 (...) 
 e) determinar, com fundamento no art. 47 da Lei 8.443/1992 c/c o art. 252 do Regimento Interno do TCU, a conversão deste processo em Tomada de Contas Especial, em razão da gestão irregular de recursos públicos repassados à Prefeitura Municipal de Cerro Azul/PR pelo Ministério da Saúde, para aquisição de medicamentos da farmácia básica; 
f) autorizar, desde já, no âmbito da tomada de contas especial a ser instaurada, as citações do Sr. Dalton Luiz de Moura e Costa (CPF XXX.668.619-XX) , ex-prefeito municipal, solidariamente, à Sra. Sandra Maria Cavalheiro de Meira (CPF XXX.629.319-XX) , ex-secretária municipal de saúde; e com os responsáveis a seguir relacionados, para que, no prazo de 15 dias, a contar da notificação, apresentem alegações de defesa para as ocorrências relacionadas a seguir e/ou recolham aos cofres do Fundo Nacional de Saúde as quantias abaixo indicadas, atualizadas monetariamente a partir das respectivas datas até o efetivo recolhimento, na forma da legislação em vigor:
a) Empresa GTC Distribuidora de Medicamentos Ltda. (CNPJ 78.303.252/0001-87) :
	Nota Fiscal
	Valor (R$) 
	Data do Pagamento

	13
	41.035,69
	12/8/2010

b) Empresa Sobieski & Sobieski Ltda. (CNPJ 10.387.902/0001-86) :
	Nota Fiscal
	Valor (R$) 
	Data do Pagamento

	1322549
	31.516,00
	28/7/2010

	1322638
	41.356,08
	28/7/2010

	1321398
	19.606,67
	30/7/2010

	1321523
	19.351,25
	30/7/2010

c) Empresa Sobieski & Sobieski Ltda. (CNPJ 10.387.902/0001-86) e Sra.  Danieli Desplanches (CPF XXX.425.509-XX) , farmacêutica do município de Cerro Azul:
	Nota Fiscal
	Valor (R$) 
	Data do Pagamento

	128
	52.480,00
	12/7/2011

d) Empresa Medix Brasil Produtos Hospitalares e Odontológicos Ltda. (CNPJ 10.268.780/0001-09) e Sra. Danieli Desplanches (CPF XXX.425.509-XX) , farmacêutica do município de Cerro Azul:
	Nota Fiscal
	Valor (R$) 
	Data do Pagamento

	939
	85.079,92
	17/6/2011

condutas irregulares atribuíveis ao Sr.  Dalton Luiz de Moura, Prefeito Municipal de Cerro Azul/PR, à época dos fatos:
não comprovação da boa e regular aplicação dos recursos transferidos ao município de Cerro Azul/PR por meio do Convênio 709522/2009 e da transferência fundo a fundo decorrente da emenda parlamentar 19620010;
 realização dos pagamentos das notas fiscais relacionadas no parágrafo 125.6 sem a comprovação de que os medicamentos tenham sido efetivamente entregues aos municípios, ante a não identificação do número dos lotes de fabricação dos medicamentos nas notas fiscais indicadas, conjugada com a ausência dos medicamentos em quantidades compatíveis com as aquisições realizadas nas unidades de saúde do município, a inexistência de registros de controle de entradas, saídas e de movimentação de estoques no almoxarifado municipal e demais unidades de saúde, e da constatação de que os medicamentos/lotes relacionados na nota fiscal n. 128, emitida pela empresa Sobieski & Sobieski Ltda., não foram adquiridos por esta empresa distribuidora junto aos laboratórios fabricantes;
condutas irregulares atribuíveis a Sra. Sandra Maria Cavalheiro de Meira, Secretária Municipal de Saúde de Cerro Azul/PR, à época dos fatos:
não comprovação da boa e regular aplicação dos recursos transferidos ao município de Cerro Azul/PR por meio do Convênio 709522/2009 e da transferência fundo a fundo decorrente da emenda parlamentar 19620010;
 realização dos pagamentos das notas fiscais relacionadas no parágrafo 125.6 sem a comprovação de que os medicamentos tenham sido efetivamente entregues aos municípios, ante a não identificação do número dos lotes de fabricação dos medicamentos nas notas fiscais indicadas, conjugada com a ausência dos medicamentos em quantidades compatíveis com as aquisições realizadas nas unidades de saúde do município, a inexistência de registros de controle de entradas, saídas e de movimentação de estoques no almoxarifado municipal e demais unidades de saúde, e da constatação de que os medicamentos/lotes relacionados na nota fiscal n. 128, emitida pela empresa Sobieski & Sobieski Ltda., não foram adquiridos por esta empresa distribuidora junto aos laboratórios fabricantes;
aceite de notas fiscais indicadas sem a identificação do número do lote e do prazo de validade dos medicamentos, em desacordo com o artigo 13, inciso X, da Portaria Anvisa 802/1998, c/c o art. 1º, I, da Resolução Anvisa RDC 320/2002;
condutas irregulares atribuíveis a Sra. Danieli Desplanches, farmacêutica do município de Cerro Azul, à época dos fatos:
declaração de que os medicamentos adquiridos por meio das notas fiscais n. 128 (Sobieski & Sobieski Ltda.) e 939 (Medix Brasil Produtos Hospitalares  e Odontológicos Ltda.) foram recebidos e tiveram sua entrada registrada na farmácia municipal, não obstante as evidências de que os medicamentos não foram efetivamente entregues aos municípios, haja vista a não identificação do número dos lotes de fabricação dos medicamentos nas notas fiscais indicadas, conjugada com a ausência dos medicamentos em quantidades compatíveis com as aquisições realizadas nas unidades de saúde do município, a inexistência de registros de controle de entradas, saídas e de movimentação de estoques no almoxarifado municipal e demais unidades de saúde e da constatação de que os medicamentos/lotes relacionados na nota fiscal n. 128, emitida pela empresa Sobieski & Sobieski Ltda., não foram adquiridos por esta empresa distribuidora junto aos laboratórios fabricantes;
 aceite de notas fiscais n. 128 (Sobieski & Sobieski Ltda.) e 939 (Medix Brasil Produtos Hospitalares e Odontológicos Ltda.) sem a identificação do número do lote e do prazo de validade dos medicamentos, em desacordo com o artigo 13, inciso X, da Portaria Anvisa 802/1998, c/c o art. 1º, I, da Resolução Anvisa RDC 320/2002.
condutas irregulares atribuíveis à empresa GTC Distribuidora de Medicamentos Ltda. (CNPJ 78.303.252/0001-87) :
recebimento de pagamentos sem a devida comprovação da efetiva entrega dos medicamentos à Prefeitura Municipal de Cerro Azul/PR, em razão do Contrato 80/2010, referente à nota fiscal n.13;
 emissão da nota fiscal n. 13 sem a indicação do número do lote de fabricação dos produtos nelas constantes, em desacordo com o artigo 13, inciso X, da Portaria Anvisa 802/1998, c/c o art. 1º, I, da Resolução Anvisa RDC 320/2002.
condutas irregulares atribuíveis à empresa Medix Brasil Produtos Hospitalares e Odontológicos Ltda. (CNPJ 10.268.780/0001-09) :
recebimento de pagamentos sem a devida comprovação da efetiva entrega dos medicamentos à Prefeitura Municipal de Cerro Azul/PR, em razão do Contrato 27/2011, referente à nota fiscal n. 939;
emissão da nota fiscal n. 939 sem a indicação do número do lote de fabricação dos produtos nelas constantes, em desacordo com o artigo 13, inciso X, da Portaria Anvisa 802/1998, c/c o art. 1º, I, da Resolução Anvisa RDC 320/2002.
condutas irregulares atribuíveis à empresa Sobieski & Sobieski Ltda. (CNPJ 10.387.902/0001-86) :
a) recebimento de pagamentos sem a devida comprovação da efetiva entrega dos medicamentos à Prefeitura Municipal de Cerro Azul/PR, em razão dos Contratos 79/2010 e 28/2011, referente às notas fiscais 1321398, 1321523, 1322549 e 1322638;
b) emissão das notas fiscais n. 1321398, 1321523, 1322549 e 1322638 sem a indicação do número do lote de fabricação dos produtos nelas constantes, em desacordo com o artigo 13, inciso X, da Portaria Anvisa 802/1998, c/c o art. 1º, I, da Resolução Anvisa RDC 320/2002.
c) registro de venda e de fornecimento ao município de Cerro Azul/PR, por meio da nota fiscal n. 128, de medicamentos para os quais os laboratórios fabricantes informam não terem sido fornecidos à empresa Sobieski & Sobieski Ltda., ou quando fornecidos foram vendidos em quantidades inferiores às constantes na nota fiscal n. 128, conforme relação abaixo:
1.  Teuto Brasileiro - nenhum dos cinco medicamentos listados na nota fiscal n. 128 foi comercializado com a empresa Sobieski & Sobieski Ltda.;
2.  Prati, Donaduzzi & Cia Ltda. - nenhum dos três medicamentos listados na nota fiscal n. 128 foi comercializado com a empresa Sobieski & Sobieski Ltda.;
3.  Neo Química Comércio e Indústria S/A - nenhum dos dois medicamentos listados na nota fiscal n. 128 foi comercializado com a empresa Sobieski & Sobieski Ltda., sendo que o tubo de creme dexametasona (lote KC0810) sequer foi fabricado pelo laboratório;
4.  Geolab Indústria Farmacêutica S/A - o medicamento listado na nota fiscal n. 128 não foi comercializado com a empresa Sobieski & Sobieski Ltda.;
5.  Multilab Indústria e Com. de Produtos Farmac. Ltda. - o medicamento listado na nota fiscal n. 128 foi vendido à empresa Sobieski & Sobieski Ltda. na quantidade de 200 unidades (4 caixas com 50 unidades) , entretanto consta da nota fiscal n. 128 a entrega de 2.500 unidades ao município de Cerro Azul/PR;
6.  Mariol Industrial Ltda. - o medicamento "óleo mineral puro líquido 100ml" (lote 102038) listado na nota fiscal n. 128 foi vendido à empresa Sobieski & Sobieski Ltda. na quantidade de 576 frascos (12 caixas com 48 frascos) , entretanto consta da nota fiscal n. 128 a entrega de 1.000 unidades ao município de Cerro Azul/PR.
Promovidas as citações na forma acima descrita (peças 71-77; 82-86; 99-116 e 121-123) , verifica-se que, decorrido o prazo normativo, os responsáveis Srs. Dalton Luiz de Moura e Costa e Sandra Maria Cavalheiro de Meira não apresentaram qualquer manifestação nos autos. Ressalte-se que os responsáveis, não localizados nos endereços constantes da base CPF da Receita Federal, foram citados em endereços constantes de base oficial e de cadastro de serviços de telefonia, conforme documentos acostados às peças 97 e 123. 
Quanto aos demais citados, observa-se que apresentaram alegações de defesa acompanhadas de documentação de suporte: Sra. Danieli Desplanches (peça 122) , sociedades empresárias GTC Distribuidora de Medicamentos Ltda. (peça 86) ; Medix Brasil Produtos Hospitalares e Odontológicos Ltda. (peça 85) e Sobieski & Sobieski Ltda. (peça 87) 
CARACTERIZAÇÃO DAS IRREGULARIDADES GERADORAS DE DANO AO ERÁRIO
A fim de apresentar os elementos caracterizadores dos ilícitos lesivos ao erário que motivaram esta TCE, transcreve-se a minuciosa análise expendida na instrução de peça 58:
Desvio de recursos caracterizado pela realização de pagamentos sem a efetiva entrega dos medicamentos.
Os recursos do Convênio 709522/2009 foram repassados às empresas Sobieski e GTC em 28/7/2010 (R$ 72.872,08) , 30/7/2010 (R$ 38.957,92) e 12/8/2010 (R$ 41.035,69) , conforme quadro acima, com indícios de que os medicamentos relacionados nas notas fiscais emitidas pelas empresas (peça 10, p. 1-7) não foram efetivamente entregues ao município.
Da mesma forma, há fortes indícios de que os recursos transferidos na modalidade fundo a fundo (FAF) , decorrentes da emenda parlamentar 19620010, foram repassados às empresas Medix e Sobieski, em 17/6/2011 (R$ 85.079,92) e 12/7/2011 (R$ 52.480,00) , também conforme demonstrado no quadro acima, sem a correspondente entrega da totalidade dos medicamentos listados nas notas fiscais emitidas pelas empresas (peça 11, p. 1-8) .
A caracterização desta irregularidade baseou-se em um conjunto de situações constatadas pela equipe de auditoria, a saber:
Não identificação do número do lote de fabricação dos medicamentos nas notas fiscais emitidas.
As notas fiscais n. 1322549, 1322638, 1321398 e 1321523 emitidas pela empresa Sobieski, n. 13 emitida pela empresa GTC e n. 939 emitida pela empresa Medix Brasil não possuíam a identificação do número do lote de fabricação dos medicamentos, contrariando o disposto o artigo 13, inciso X, da Portaria Anvisa 802/1998, c/c o art. 1º, I, da Resolução Anvisa RDC 320/2002.
As instruções técnicas para a assistência farmacêutica na atenção básica, de 2006, do Ministério da Saúde, em seu capítulo 5.4.1.1 (Recepção/recebimento) , definem que o número do lote "consiste numa combinação distinta de números e/ou letras que identificam o lote produzido e  deve constar o número  na Nota Fiscal" e que "entregas e m desacordo com a s especificações  solicitadas (forma farmacêutica, apresentação, concentração, rótulo, envase, embalagem, condições de conservação, lote, validade) devem ser registradas em livro ata e/ou em boletim de ocorrências. O fornecedor deve ser informado por ofício e a Nota Fiscal deve ser bloqueada. Só liberar para pagamento após resolução do problema" (grifei) (peça 13, p. 50-51) .
Inclusive, o próprio Ministério da Saúde emitiu a Orientação Técnica 001/2011 (peça 14) , por meio da qual determina que "devem ser glosadas quaisquer despesas realizadas com distribuidores de medicamentos regularmente inscritos na Anvisa que não tenham atendido ao disposto" nas citadas normas.
A irregularidade decorrente do descumprimento dos referidos normativos, além de impossibilitar a rastreabilidade dos produtos ao longo da cadeia produtiva, necessária especialmente nos casos de roubo e de verificação da qualidade dos medicamentos, prejudica também a identificação dos produtos adquiridos nos almoxarifados municipais.
A exceção ficou por conta da nota fiscal n. 128 da empresa Sobieski, a qual foi emitida em 1/7/2011 com a identificação dos lotes de fabricação dos medicamentos. Entretanto, como será exposto em item específico desta instrução, tais medicamentos não foram comercializados pela empresa Sobieski, sendo que em alguns casos sequer foram fabricados pelos laboratórios farmacêuticos.
Ausência de registro de entrada e de distribuição dos medicamentos
Segundo informado pela farmacêutica Danieli Desplanches, o município de Cerro Azul/PR não dispõe de sistema informatizado de controle de estoque de medicamentos.
No posto de saúde central, composto pela farmácia central e almoxarifado de medicamento, assim como na Casa de Saúde, foi informado à equipe de auditoria que não é realizado nenhum controle, informatizado ou manual, das entradas e saídas de medicamentos, nem mesmo um controle relativo à dispensação de antibióticos.
Nos postos de saúde de Lageado Grande e de São Sebastião, ambos localizados na zona rural do município, foi apresentado um controle manual das entradas e saídas dos medicamentos antibióticos (peças 15 e 16) , nos quais é possível verificar as pequenas quantidades dispensadas.
A título de exemplo citamos o Cloridrato de Ciprofloxacino 500mg, medicamento que o município adquiriu a quantidade de 111.000 (cento e onze mil) unidades nos anos de 2010 e 2011 (Quadro IV) e que foram distribuídos, no período de maio de 2011 a novembro de 2011 (6 meses) , apenas 38 unidades na unidade básica de Lageado Grande (peça 15, p. 40) e 208 unidades na unidade básica de saúde de São Sebastião (peça 16, p. 36) .
Não localização dos medicamentos supostamente adquiridos
Embora tenham sido encontrados medicamentos na Unidade Básica de Saúde Central (farmácia e estoque) , na Casa de Saúde (hospital) , na Unidade de Atenção Primária em Saúde, bem como nos Postos de Saúde de Lageado Grande e São Sebastião (zona rural) , as quantidades existentes eram incompatíveis e muito aquém das compras supostamente realizadas com recursos das emendas parlamentares, considerando a população municipal e o consumo provável de medicamentos (Quadro IV) .
Cabe ressaltar que independentemente dos recursos disponíveis por meio das emendas parlamentares, o município é abastecido trimestralmente com medicamentos fornecidos pelo Consórcio Paraná Saúde (CPS) , financiados com recursos federais, estaduais e alguns casos municipais, conforme explicitado nos itens 2 a 9 desta instrução, de acordo com a programação requisitada pelo próprio município.
A tabela abaixo apresenta o estoque físico de alguns medicamentos verificados no momento da execução dos trabalhos, em comparação com o total de medicamentos supostamente adquiridos:
	Comparativo Aquisições Cerro Azul/PR x Consumo Ubiratã/PR x Estoque Físico Cerro Azul/PR

	Medicamento
		Aquisições Cerro Azul
	Total
	Histórico Anual de Consumo Ubiratã 2010
	Estoque Físico (4/11/2011) 

			2010
		2011
			
			CPS 2010
	709522
		CPS 2011
	FAF
			
	Ácido Acetilsalicílico 500mg
	0
	100.000
	0
	300.000
	400.000
	0
	300

	Cetoconazol 2%, SHAMPOO
	0
	100
	0
	2.000
	2.100
	219
	277

	Ciprofloxacino  (Cloridrato) 500mg
	3.000
	90.000
	18.000
	0
	111.000
	3.616
	6.270

	Ibuprofeno suspensão oral 20mg/ ml
	4.500
	6.000
	3.650
	10.000
	24.150
	3.107
	355

	Maleato de Enalapril 5mg
	0
	100.00
0
	0
	25.000
	125.00
0
	1.740
	0

	Permetrina 50mg/ ml loção
	100
	0
	0
	2.500
	2.600
	203
	113

	Sinvastatina 40mg
	0
	60.000
	0
	50.000
	110.00
	47.390
	0

	Sulfadiazina de Prata 10mg/g creme
	800
	0
	300
	5.000
	6.100
	247
	114

	Sulfato de Salbutamol 100MCG/dose, Aerosol Oral
	50
	400
	100
	2.000
	2.550
	125
	178

Verifica-se, pois, a incompatibilidade entre as compras supostamente realizadas e a ínfima quantidade de medicamentos localizados nas farmácias municipais, considerando para tal análise o histórico de consumo registrado por meio de sistema informatizado no município de Ubiratã/PR (peça 17) , cuja população é superior à do município de Cerro Azul/PR.
Comprovação de que a empresa distribuidora não adquiriu os medicamentos que alega ter fornecido ao município.
Em circularização realizada com alguns laboratórios fabricantes de medicamentos, no âmbito do processo de Acompanhamento (TC Processo 031.308/2011-2) , restou evidenciado que a empresa Sobieski adquiriu junto a estes laboratórios apenas 3 dos 14 medicamentos relacionados na nota fiscal n. 128 (única nota fiscal fornecida ao município de Cerro Azul em que foi discriminado o número do lote de fabricação dos medicamentos) .
Dentre os seis laboratórios fabricantes relacionados na nota fiscal, quatro deles afirmam não ter tido qualquer transação comercial com a empresa Sobieski & Sobieski Ltda. no período analisado.
Um dos laboratórios registra inclusive que determinado lote de medicamento sequer foi por ele fabricado.
A seguir segue um resumo das informações apresentadas pelos laboratórios diligenciados no tocante ao caso em análise:
Laboratório Teuto Brasileiro S/A (peça 18) :
De acordo com a Nota Fiscal n. 128 (peça 11, p. 5-6) , emitida pela empresa distribuidora de medicamentos Sobieski & Sobieski Ltda., teriam sido fornecidos os seguintes medicamentos à prefeitura municipal de Cerro Azul, produzidos pelo Laboratório Teuto Brasileiro:
	Medicamentos Relacionados na Nota Fiscal n. 128 (emitida pela Distribuidora Sobieski) Fabricados pelo Laboratório Teuto

	Produto
	Quantidade
	Valor unitário
	Valor Total
	Lote de Fabricação

	brometo de ipratropio 0,25mg/ ml sol. p / inalacão teuto - l.2433069
	100
	0,6531
	65,31
	2433069

	furosemida solução oral 10mg/ ml teuto - l.2662177
	1.000
	0,1751
	175,10
	2662177

	maleato de dexclorfenira mina 0,4mg/ ml sol. oral teuto - l.2771097
	1.500
	0,7977
	1.196,55
	2771097

	nitrato de miconazol 2% creme vag. 80g teuto - l.6681943
	1.000
	1,2854
	1.285,40
	6681943

	sulfato de salbutamol aerosol 100mcg/dose aerosol c/200 doses teuto - l.764206
	2.000
	4,9611
	9.922,20
	764206

No entanto, o referido laboratório informou que o cliente Sobieski & Sobieski Ltda. sequer é cadastrado no Laboratório Teuto (peça 18, p. 2) , de forma que não houve comercialização de med ica me nto s co m esta e mpresa. 
Laboratório Prati, Donaduzzi & Cia Ltda. (peça 19) :
De acordo com a Nota Fiscal n. 128 (peça 11, p. 5-6) , emitida pela empresa distribuidora de medicamentos Sobieski & Sobieski Ltda., teriam sido fornecidos os seguintes medicamentos à prefeitura municipal de Cerro Azul, produzidos pelo Laboratório Prati, Donaduzzi
& Cia Ltda.:
	Medicamentos Relacionados na Nota Fiscal n. 128 (emitida pela Distribuidora Sobieski) Fabricados  pelo Laboratório Prati

	Produto
	Quantidade
	Valor unitário
	Valor Total
	Lote de Fabricação

	cetoconazol 2%  shampoo frasco 100ml  prati  donaduzzi - l.11c 82f
	2.000
	3,1668
	6.333,60
	11C82F

	fosf. sod. de prednisolona sol. oral 1,34mg/ ml (equivalente a 1mg de prednisolona) prati - l.09k012
	1.300
	3,2393
	4.211,09
	09K012

	sulfadiazina principio at ivo de prata   1% tb.50g prati donaduzzi - l.11c 74k
	5.000
	1,5276
	7.638,00
	11C74K

No entanto, o referido laboratório informou que não foram realizadas vendas de medicamentos à empresa Sobieski & Sobieski Ltda. no período solicitado (peça 19, p. 2) .
Laboratório Neo Química Comércio e Indústria S/A (peça 20) :
De acordo com a Nota Fiscal n. 128 (peça 11, p. 5-6) , emitida pela empresa distribuidora de medicamentos Sobieski & Sobieski Ltda., teriam sido fornecidos os seguintes medicamentos à prefeitura municipal de Cerro Azul, produzidos pelo Laboratório Neo Química:
	Medicamentos Relacionados na Nota Fiscal n. 128 (emitida pela Distribuidora Sobieski) Fabricados  pelo Laboratório Neo Química

	Produto
	Quantidade
	Valor unitário
	Valor Total
	Lote de Fabricação

	clor. de lidocaina 2% geleia 30g n.quimica - l.b 11b 0023
	4.000
	1,3226
	5.290,40
	B11B0023

	dexa metasona 0,1% creme 10g multilab - l. kc0810
	10.000
	0,4471
	4.471,00
	KC0810

O referido laboratório informou que o primeiro item ( clor. de lidocaína 2% geleia 30g N.Quimica - L.B11B0023) foi fabricado pela empresa, porém não comercializado com a empresa Sobieski & Sobieski Ltda (peça 20, p. 1) . Quanto ao segundo item (dexametasona 0,1% creme 10g Multilab - L. KC0810) , o medicamento/lote sequer foi produzido pelo Laboratório (peça 20, p. 2) .
Laboratório Mariol Industrial Ltda. (peça 21) :
 De acordo com a Nota Fiscal n. 128 (peça 11, p. 5-6) , emitida pela empresa distribuidora de medicamentos Sobieski & Sobieski Ltda., teriam sido fornec idos os seguintes medicamentos à prefeitura municipal de Cerro Azul, produzidos pelo Laboratório Mariol:
	Medicamentos Relacionados na Nota Fiscal n. 128 (emitida pela Distribuidora Sobieski) Fabricados pelo Laboratório  Mariol

	Produto
	Quantidade
	Valor unitário
	Valor Total
	Lote de Fabricação

	óleo mineral puro liquido,  laxativo  sol. oral frasco  100ml mariol - l.102038
	1.000
	1,1090
	1.109,00
	102038

	hidróxido de alumínio associado ao hidróxido de magnésio37mg+35,6mg/ ml susp.oral mariol - l.1006172.5000,81712.042,75100617
	hidróxido de aluminio associado ao hidróxido de magnésio37mg+35,6mg/ ml susp.oral mariol - l.1006172.5000,81712.042,75100617
	hidróxido de aluminio associado ao hidróxido de magnésio37mg+35,6mg/ ml susp.oral mariol - l.1006172.5000,81712.042,75100617
	hidróxido de aluminio associado ao hidróxido de magnésio37mg+35,6mg/ ml susp.oral mariol - l.1006172.5000,81712.042,75100617
	hidróxido de aluminio associado ao hidróxido de magnésio37mg+35,6mg/ ml susp.oral mariol - l.1006172.5000,81712.042,75100617

Este foi um dos laboratórios, no âmbito deste processo, que confirmou a realização de transações comerciais com a empresa Sobieski & Sobieski Ltda., conforme documentos acostados à peça 21.
 Entretanto, no que concerne aos medicamentos relacionados na tabela acima, cabe tecer algumas considerações:
A empresa distribuidora de medicamentos Sobieski & Sobieski registrou na NF n. 128 (peça 11, p. 5-6) a venda e entrega de 1.000 (mil) frascos de "óleo mineral puro liquido, laxativo sol. oral frasco 100ml Mariol - L.102038" ao município de Cerro Azul/PR, porém adquiriu do laboratório fabricante apenas 576 frascos (12 caixas com 48 frascos) .
Quanto ao "hidróxido de alumínio associado ao hidróxido de magnésio 37mg+35,6mg/ml susp. oral Mariol - L.100617" foi registrado na NF n. 128 (peça 11, p. 5-6) a venda e entrega de 2.500 frascos ao município de Cerro Azul/PR. Em que pese a empresa distribuidora ter adquirido 2.908 frascos do laboratório (60,583 caixas com 48 frascos) não há evidências que comprovem a entrega do produto ao município. Cabe ressaltar que a empresa Sobieski forneceu medicamentos para dezenas de outros municípios no Estado do Paraná no período em análise.
Laboratório Multilab Indústria e Com. de Produtos Farmac. Ltda. (peça 22) :
De acordo com a Nota Fiscal n. 128 (peça 11, p. 5-6) , emitida pela empresa distribuidora de medicamentos Sobieski & Sobieski Ltda., teriam sido fornecidos os seguintes medicamentos à prefeitura municipal de Cerro Azul, produzidos pelo Laboratório Multilab:
	Medicamentos Relacionados na Nota Fiscal n. 128 (emitida pela Distribuidora Sobieski) Fabricados pelo Laboratório Multilab

	Produto
	Quantidade
	Valor unitário
	Valor Total
	Lote de Fabricação

	permetrina 50mg/ ml loção 100ml multilab - l. kb0022
	2.500
	2,7432
	6.858,00
	KB0022

O referido laboratório informou que comercializou o medicamento acima referenciado com a empresa Sobieski (peça 22, p. 2) . Entretanto, foi registrado na NF n. 128 (peça 11, p. 5-6) a venda e entrega de 2.500 unidades de "permetrina 50mg/ml loção 100ml Multilab - L. KB0022" para o município de Cerro Azul/PR, porém a empresa Sobieski adquiriu somente 200 unidades (4 caixas com 50 unidades) deste produto do laboratório em questão.
Laboratório Geolab Indústria Farmacêutica S/A (peça 23) :
De acordo com a Nota Fiscal n. 128 (peça 11, p. 5-6) , emitida pela empresa distribuidora de medicamentos Sobieski & Sobieski Ltda., teriam sido fornecidos os seguintes medicamentos à prefeitura municipal de Cerro Azul, produzidos pelo Laboratório Geolab:
	Medicamentos Relacionados na Nota Fiscal n. 128 (emitida pela Distribuidora Sobieski) Fabricados pelo Laboratório Geolab

	Produto
	Quantidade
	Valor unitário
	Valor Total
	Lote de Fabricação

	metronidazol 100mg/g gel vaginal 50g c/apl.  geolab - l.107092
	2.000
	0,9408
	1.881,60
	107092

Na relação apresentada pelo laboratório, não consta nenhuma transação comercial realizada com a empresa Sobieski no período analisado, tampouco o registro de fabricação do referido medicamento/lote.
A não identificação dos lotes de medicamentos nas notas fiscais emitidas pelas empresas; a ausência de registros de entrada e distribuição dos produtos; a não localização de quantidades consideráveis de medicamentos nos estoques; bem como a confirmação de que, em relação à única nota fiscal em que foi registrado o número de lote de fabricação dos medicamentos (NF n. 128, peça 11, p. 5-6) , quatro dos seis laboratórios diligenciados não realizaram transações comerciais com a empresa distribuidora Sobieski & Sobieski Ltda., e que os únicos dois laboratórios que realizaram transações comerciais com a distribuidora forneceram medicamentos em quantidades bem inferiores às registradas na NF n. 128, constituem um conjunto de evidências robustas de que os medicamentos pagos com os recursos federais não foram entregues pelas empresas distribuidoras de medicamentos, caracterizando a ocorrência de desvio desses recursos.
Nas execuções do Convênio 709522/2009 e da transferência fundo a fundo decorrente da emenda parlamentar 19620010, há indícios de que as irregularidades ocorreram em todos os pagamentos realizados, haja vista que não foi registrada a entrada de nenhum dos itens relacionados nas notas fiscais apresentadas, remanescendo íntegro somente o saldo da conta corrente do convênio recolhido, mediante GRU, no valor de R$ 6.146,59 (peça 10, p. 8) , e do saldo da transferência fundo a fundo, no qual houve o recolhimento, em 17/2/2012, via GRU, no valor de R$ 17.958,11 (peça 11, p. 11-12) .
EXAME DAS CITAÇÕES
Revelia do Sr. Dalton Luiz de Moura e da Sra. Sandra Maria Cavalheiro de Meira 
Citados regularmente, conforme avisos de recebimento juntados aos autos (peças 116 e 125) , os responsáveis deixaram escoar o prazo regimental para resposta sem apresentar qualquer manifestação nos autos.
Em tais circunstâncias, podem ser considerados revéis, dando-se prosseguimento ao processo, de acordo com o art. 12, § 3º, da Lei 8.443/1992.
Ao não apresentarem alegações de defesa, os responsáveis deixaram de exercer o direito ao contraditório e à ampla defesa, princípios insculpidos na Constituição da República Federativa do Brasil de 1988, bem como não se desincumbiram do ônus de produzir provas da regular aplicação dos recursos sob sua responsabilidade. 
Conforme assentado na jurisprudência deste TCU, em sede de processos de contas, a configuração da revelia não gera presunção de veracidade das irregularidades atribuídas aos responsáveis revéis, sendo indispensável ao julgamento pela irregularidade das contas a presença de prova suficiente da fatos e condutas contrários à lei (Acórdão 4704/2014-TCU-Primeira Câmara - Rel. Min. Bruno Dantas, 2369/2013 - TCU - Primeira Câmara - Rel. Min. Benjamin Zymler, 2070/2015 - TCU - Plenário - Rel. Min. Vital do Rêgo, dentre muitos outros) . 
Nesse sentido, verifica-se que estão adequadamente caracterizadas as imputações de responsabilidade veiculadas na citação sob exame, conforme pareceres lançados no TC Processo 031.453/2013-9 e evidências documentais constantes dos autos, circunstância autoriza a formulação imediata de juízo quanto ao mérito de suas contas. 
Citação da Sra. Danieli Desplanches 
Irregularidades
declaração de que os medicamentos adquiridos por meio das notas fiscais n. 128 (Sobieski & Sobieski Ltda.) e 939 (Medix Brasil Produtos Hospitalares  e Odontológicos Ltda.) foram recebidos e tiveram sua entrada registrada na farmácia municipal, não obstante as evidências de que os medicamentos não foram efetivamente entregues aos municípios, haja vista a não identificação do número dos lotes de fabricação dos medicamentos nas notas fiscais indicadas, conjugada com a ausência dos medicamentos em quantidades compatíveis com as aquisições realizadas nas unidades de saúde do município, a inexistência de registros de controle de entradas, saídas e de movimentação de estoques no almoxarifado municipal e demais unidades de saúde e da constatação de que os medicamentos/lotes relacionados na nota fiscal n. 128, emitida pela empresa Sobieski & Sobieski Ltda., não foram adquiridos por esta empresa distribuidora junto aos laboratórios fabricantes;
aceite de notas fiscais sem a identificação do número do lote e do prazo de validade dos medicamentos, em desacordo com o artigo 13, inciso X, da Portaria Anvisa 802/1998, c/c o art. 1º, I, da Resolução Anvisa RDC 320/2002.
Alegações de defesa
Afirma ter sido informada de que os medicamentos em questão teriam sido entregues diretamente na Casa de Saúde Dr. Ênio Costa, cuja setor de farmácia não estaria sob a sua responsabilidade técnica. A entidade em referência seria de propriedade do então prefeito municipal Sr. Dalton Luiz de Moura e Costa e da Coordenadora Administrativa Sra. Tereza Strujak.
Relata que após a entrega no referido hospital, os medicamentos foram levados para o Centro de Saúde do Município pelos próprios motoristas do setor da saúde. Afirma que foi responsável pelo recebimento dos produtos, porém, não teria efetuado conferência de quantidades e valores por entender que tal procedimento não seria de sua competência.
Informa que os medicamentos foram colocados à disposição da população na Farmácia do Centro de Saúde da Sede e dos demais postos do interior. Segundo a responsável, no Centro de Saúde do Município (sede) não havia controle de estoque de medicamentos de qualquer tipo, razão pela qual não há registro de entrada e ou de saída de qualquer medicamento adquirido ou recebido em doação pela Prefeitura.
Admite ter assinado duas declarações de recebimento de produtos farmacêuticos que não teriam sido entregues na sua totalidade. Relata que soube, por intermédio de servidores municipais subordinados à secretária de saúde e ao prefeito municipal, que os medicamentos faltantes seriam enviados parceladamente, mas que era necessária sua assinatura para fins de prestação de contas.
Aduz que, por ser responsável pela farmácia municipal e subordinada à secretária de saúde e ao prefeito municipal, sentiu-se na obrigação de firmar os termos de recebimento. Relata ter cobrado várias vezes a remessa dos medicamentos junto à Secretaria Municipal de Saúde, porém não teria obtido qualquer resposta.
A responsável apresenta informações de seu histórico familiar e profissional, destacando jamais ter exercido qualquer cargo de chefia e que atuou como farmacêutica por dez anos em razão de admissão por concurso público sem qualquer registro de prática irregular.
Declara, ainda, disposição de franquear acesso a este Tribunal de informações protegidas por sigilo bancário e telefônico caso necessário para esclarecer os fatos em questão.
Análise
A imputação de responsabilidade à defendente decorre fundamentalmente da subscrição de declaração de que medicamentos adquiridos por meio das notas fiscais n. 128 (Sobieski & Sobieski Ltda.) e 939 (Medix Brasil Produtos Hospitalares e Odontológicos Ltda.) foram recebidos e tiveram sua entrada registrada na farmácia municipal (peça 11, p. 4) , não obstante as evidências de que os medicamentos não foram efetivamente entregues aos municípios.
Conforme estabelecido no inciso III, § 2º do art. 63, da Lei 4.320/1964 e em consolidada jurisprudência deste Tribunal, a atestação do documento comprobatório dos gastos é procedimento imprescindível à comprovação da correta liquidação da despesa pois certifica o recebimento dos bens ou serviços a serem pagos (Acórdão 5848/2013-TCU-Primeira Câmara, Rel. Min. Ana Arraes, 1213/2014-TCU-Primeira Câmara, Rel. Min. José Múcio Monteiro, 5335/2011-TCU - Primeira Câmara, rel. Min. Ubiratan Aguiar) .
Em sua defesa, a responsável admite ter firmado os termos de recebimento sem efetuar conferência de quais produtos e em quais quantitativos estavam sendo entregues. Esse procedimento negligente e imprudente se mostra ainda mais reprovável ante o reconhecimento de que inexistia sistema de controle de estoques na farmácia, revelando descaso com os controles mínimos exigíveis para salvaguarda do patrimônio público.
Como escusa de sua conduta omissiva em relação aos deveres inerentes a quem atesta recebimento de bens públicos, a então farmacêutica sustenta que assim procedeu em razão de obediência hierárquica.
É cediço que a obediência hierárquica não afasta a culpabilidade de agente subordinado que praticou ato em flagrante desconformidade com a lei, uma vez que a conduta exigível em tal situação é a recusa formal em praticar o comando ilícito. Nessa esteira de compreensão, são diversos os precedentes deste Tribunal no sentido de que "a obediência hierárquica não exclui a culpabilidade quando se trata de ordem manifestamente ilegal". (v.g. Acórdão 856/2016-TCU-Plenário - Rel. Min. Augusto Nardes; 2.511/2012 - TCU-Plenário e Acórdão 488/2010-TCU-Plenário) .
No caso sob exame, a responsável não trouxe evidência de que recebera comando para assinar os termos de recebimento sem qualquer conferência dos bens entregues. Mesmo que houvesse ordem expressa, era seu dever recursar o cumprimento ante a flagrante ilegalidade da declaração.
A responsável alega, ainda, ter sido informada posteriormente de que haveria medicamentos faltantes a serem entregues parceladamente, porém não informa quais atitudes adotou diante da ausência de qualquer entrega complementar.
Acrescente-se que, na condição de farmacêutica do quadro da secretaria municipal de saúde, a responsável deveria conhecer a exigência de identificação do número do lote e do prazo de validade dos medicamentos nas notas fiscais, conforme o artigo 13, inciso X, da Portaria Anvisa 802/1998, c/c o art. 1º, I, da Resolução Anvisa RDC 320/2002.
Ante essas considerações, conclui-se que as alegações de defesa da responsável não merecem acolhimento, permanecendo caracterizada sua responsabilidade pelo pagamento, sem prévia e regular liquidação, dos medicamentos indicados nas referidas notas fiscais.
Citação da GTC Distribuidora de Medicamentos Ltda. (CNPJ 78.303.252/0001-87) .
Irregularidades:
Recebimento de pagamentos sem a devida comprovação da efetiva entrega dos medicamentos à Prefeitura Municipal de Cerro Azul/PR, em razão do Contrato 80/2010, referente à nota fiscal n.13;
Emissão da nota fiscal n. 13 sem a indicação do número do lote de fabricação dos produtos nelas constantes, em desacordo com o artigo 13, inciso X, da Portaria Anvisa 802/1998, c/c o art. 1º, I, da Resolução Anvisa RDC 320/2002:
	Nota Fiscal
	Valor (R$) 
	Data do Pagamento

	13
	41.035,69
	12/8/2010

Citação da Medix Brasil Produtos Hospitalares e Odontológicos Ltda. (CNPJ 10.268.780/0001-09) .
Irregularidades
Recebimento de pagamentos sem a devida comprovação da efetiva entrega dos medicamentos à Prefeitura Municipal de Cerro Azul/PR, em razão do Contrato 27/2011, referente à nota fiscal n. 939.
Emissão da nota fiscal n. 939 sem a indicação do número do lote de fabricação dos produtos nelas constantes, em desacordo com o artigo 13, inciso X, da Portaria Anvisa 802/1998, c/c o art. 1º, I, da Resolução Anvisa RDC 320/2002:
	Nota Fiscal
	Valor (R$) 
	Data do Pagamento

	939
	85.079,92
	17/6/2011

Alegações de Defesa 
Considerando que as manifestações de defesa das sociedades empresárias citadas apresentam idêntico teor, serão examinadas de forma conjunta neste tópico.
Relatam que a entrega dos produtos se deu junto ao Município que fez conferência dos produtos, confrontando com as notas fiscais os medicamentos, quantidade e validade. O recebimento dos medicamentos, prosseguem, foi atestado nas notas fiscais por agentes públicos municipais competentes (peça 85, p. 16 e 86, p. 12) , o que seria suficiente para comprovar, de forma cabal, a efetiva entrega da mercadoria ao destinatário conforme discriminado nos documentos fiscais.
Sustentam que a responsabilidade da empresa era somente entregar os medicamentos na quantidade e conformidade especificadas na licitação e contrato celebrado, incumbindo ao município as responsabilidades pelo armazenamento e distribuição dos produtos após a entrega.
As defendentes alegam não terem praticado qualquer irregularidade, uma vez que não teria havido recebimento de pagamentos com recursos públicos sem a correspondente entrega dos medicamentos. Aduzem que, em observâncias nas normas aplicáveis e ao pactuados nos contratos celebrados, o município de Cerro Azul somente efetuou o pagamento após a entrega da totalidade dos medicamentos.
Com relação às notas fiscais questionadas (n. 13, emitida pela GTC Medicamentos e n. 939 emitida pela Medix) , afirmam que foram emitidas sem a identificação dos lotes dos medicamentos, em razão de desconhecerem, à época dos fatos, a necessidade de inclusão da identificação dos lotes junto as notas fiscais.
Informam que ainda estaria em fase de implantação pela Anvisa a rastreabilidade de produtos por código de barras bidimensional (chamado Datamatrix) , tecnologia que permitirá o rastreamento de medicamentos comercializados no Brasil, conforme consta da RDC 59, de 25/11/2009, que implanta o Sistema Nacional de Controle de Medicamentos.
Apontam haver previsão no artigo 13 da portaria n° 802/98 da Anvisa da alternativa de substituição do registro dos números de lotes nas notas fiscais pela colocação nas caixas ou nas embalagens dos medicamentos da identificação da empresa distribuidora.
Citam a Orientação Técnica n. 001/2011-MS/SE/FNS/CGAPC do Ministério da Saúde corrobora o entendimento de que a impressão pelo sistema de jato de tinta, no cartucho dos medicamentos, do logotipo da empresa distribuidora, ou a sua identificação, ou acrescentar ao cartucho uma etiqueta autocolante e autodestrutiva, afastaria a obrigação de fazer constar o número de lote nas notas fiscais, por a mesma ter a identificação nas embalagens.
Aduzem sobre o ponto que não havia previsão no convênio da obrigatoriedade de registro de números nos documentos fiscais e que a defendente era parte estranha ao pacto entre a municipalidade e o Ministério da Saúde. Portanto, em sua compreensão, a empresa teria se limitado a cumprir o estabelecido no edital da licitação e respectivo contrato celebrado quando da entrega dos medicamentos.
Sustentam que a jurisdição sobre o fato seria exclusiva da Anvisa, sendo que a agência já teria adotado providências cabíveis a respeito. Acrescentam que a legislação aplicável comina diversas sanções para as infrações em debate, porém não haveria previsão de devolução do valor recebido pelo efetivo fornecimento dos medicamentos e tampouco aplicação de multa.
Reafirmam que não houve irregularidade no fornecimento da medicação em si, ou seja, não houve fornecimento de medicamento inadequados ao consumo. Nesse passo, eventual condenação indenizatória deverá considerar também os valores fixados na Lei n 6.437/77, que estabelece parâmetros de acordo com a gravidade da infração.
Defendem que, em eventual julgamento pela irregularidade destas contas, a empresa não deveria suportar qualquer condenação a ressarcimento, sob pena de configuração de enriquecimento ilícito. A figura estaria caracterizada pela imposição de restituição de valores legitimamente recebidos, uma vez o Município teria recebido os medicamentos em sua totalidade, em perfeitas condições de uso e teria deles feito uso.
As empresas defendem, ainda, a ilegalidade das exigências estabelecidas pela Portaria Anvisa 802/98. Observam que não há na Lei 5991/1973 e Decreto 74.170/1974, tampouco na Lei 6.360/1976 e Decreto 79.094/1977 qualquer determinação relativa à aposição da numeração de lotes em notas fiscais. Não haveria sequer delegação de competência à Anvisa para regular o que deve ou não ser informado em notas fiscais de venda de medicamentos.
Entendem que a competência da Anvisa para controlar a venda de medicamentos no território nacional não abrange a faculdade de obrigar os administrados a incluírem nas suas respectivas notas fiscais os lotes dos medicamentos. 
Admitem que outras formas de controle poderiam ser adotadas, porém faltaria competência ao órgão para regulamentar as informações obrigatórias em documentos fiscais, por ser hipótese de instituição de obrigações tributárias acessórias de competência exclusiva do ente federado tributante.
Argumentam que, mesmo que se admita que a agência detenha a referida competência, a Portaria Anvisa n. 802/98 ultrapassa em muito o poder regulamentar que fundamentaria a sua aplicação, já que não existe nas mencionadas leis (Lei n. 5991/73 e Lei n. 6.360/76) qualquer previsão normativa neste sentido.
Análise
No tocante à afirmação de que todos os medicamentos foram entregues, conforme comprovaria o atestado emitido pelos agentes públicos recebedores, verifica-se que é insuficiente para afastar os indícios de que não houve entrega efetiva. Com efeito, o atestado de recebimento firmado por agente público tem presunção relativa de veracidade, a qual pode vir a ser infirmada por evidências em sentido contrário.
Esse entendimento quanto ao caráter relativo da presunção de veracidade dos atos de ofício praticados por agentes públicos tem sido afirmado na jurisprudência do Supremo Tribunal Federal, conforme assentado no MS 20.882/DF, Rel. Min. Celso de Mello e MS 24.307/DF, Rel. Min. Celso de Mello, extraindo-se deste último o seguinte excerto da ementa:
PRESUNÇÃO 'JURIS TANTUM' DE VERACIDADE DAS INFORMAÇÕES OFICIAIS PRESTADAS PELA AUTORIDADE APONTADA COMO COATORA E DAS DECLARAÇÕES EMANADAS DE AGENTES PÚBLICOS.
- As informações que a autoridade apontada como coatora prestar em mandado de segurança, bem assim as declarações oficiais que agentes públicos formularem no exercício de seu ofício, revestem-se de presunção relativa ('juris tantum') de veracidade, devendo prevalecer até que sobrevenha prova juridicamente idônea, em sentido contrário, que as desautorize. Doutrina. Precedentes. Declaração subscrita por agente público atestando a ciência inequívoca, pelo impetrante, do início dos trabalhos de vistoria. Presunção de veracidade não elidida no caso em exame. (...) 
 (...) 
No caso em tela, foram levantados indícios robustos em trabalho de auditoria deste Tribunal de que não houve entrega efetiva dos medicamentos declarados nas notas fiscais em referência. Esse conjunto indiciário consubstancia prova e se mostra suficiente para infirmar a presunção de veracidade dos atestados de recebimento e impõe tanto aos agentes públicos quanto às empresas fornecedoras o ônus de comprovar as entregas dos bens adquiridos com recursos federais. 
Em reiteradas decisões, este Tribunal tem assentado que incide sobre as empresas fornecedoras o ônus de comprovar, de forma inequívoca, que os produtos adquiridos foram efetivamente entregues no município (Acórdão 1267/2011-TCU-Plenário) . 
Nesse sentido, não foram apresentados quaisquer documentos capazes de comprovar a entrega dos medicamentos, tais como documentos de frete, documentos contábeis, listas de distribuição etc.
As empresas alegaram, ainda, que desconheciam a necessidade de inclusão dos lotes nas notas fiscais. Argumentam, também, que havia previsão normativa para substituir o registro da numeração dos lotes nas notas fiscais por outros procedimentos e que o sistema de rastreabilidade de produtos da Anvisa ainda se encontra em fase de implantação. 
É cediço que a alegação de desconhecimento da lei não serve como escusa para o seu descumprimento, salvo erro escusável em circunstâncias específicas (art. 3º da Lei de Introdução às Normas de Introdução ao Direito Brasileiro) . No caso em atenção, não é razoável admitir que uma empresa que atuava no ramo de distribuição de medicamentos desconhecesse norma básica de sua atividade finalística, no caso a Portaria Anvisa 802/1998, que instituiu sistema de controle e fiscalização abrangendo as etapas de produção, distribuição, transporte e dispensação de medicamentos.
A referida norma atribui às empresas atuantes em uma dessas etapas a responsabilidade solidária com os responsáveis pela qualidade e segurança dos produtos farmacêuticos objetos de suas atividades específicas, nos termos dos arts. 1º e 2º do referido ato normativo.
O inciso X do art. 13 da mencionada portaria é claro ao dispor que as empresas autorizadas como distribuidoras tem o dever de "somente efetuar as transações comerciais através de nota fiscal que conterá obrigatoriamente o número dos lotes dos produtos farmacêuticos". 
Destaque-se que na fiscalização a cargo da Secex/PR identificou-se que, nos diversos municípios paranaenses fiscalizados, à exceção das empresas Medix Brasil, Sobieski & Sobieski e GTC, não foi constatada qualquer outra empresa que tenha deixado de identificar na nota fiscal o número do lote e o prazo de validade dos medicamentos.
O argumento de ausência de suporte legal para a exigência, incompetência da Anvisa para instituir obrigação tributária e extrapolação do poder regulamentar configurado pelas normas que obrigam o registro dos números dos lotes nas notas fiscais afiguram-se igualmente improcedentes.
Contrariamente ao que entendem as defendentes, a exigência de inclusão das informações sobre os lotes dos produtos em nota fiscal não constitui instituição de obrigação tributária acessória e está inteiramente dentro da competência normativa delegada à agência pela Lei 9872/1999. 
A obrigação tributária acessória é aquela prevista em lei e cujo conteúdo é obrigação de fazer ou não fazer alguma coisa, ou permitir que ela seja feita pelo Fisco, tudo no interesse da arrecadação ou da fiscalização dos tributos (artigo 113, § 2º, do CTN) .
A emissão de nota fiscal com identificação das características dos medicamentos vendidos é obrigação acessória já prevista na legislação tributária relativa ao imposto sobre circulação de mercadorias e serviços (ICMS) . As normas questionadas, portanto, não impõe uma nova obrigação tributária acessória àqueles que comercializam medicamentos. 
Os normativos em questão regulamentam aspecto sanitário da comercialização desses produtos, especificando os dados que devem compulsoriamente ser informados no respectivo documento fiscal. Essa exigência não está voltada ao interesse da regular arrecadação tributária, mas antes à proteção da saúde pública. Todos esses aspectos normativos, indubitavelmente, se enquadram no poder regulamentar atribuído à Anvisa pelos art. 6º e 7º, inciso IV, da Lei 9782/1999. 
Quanto à ausência de previsão em contrato ou no termo de convênio da obrigatoriedade do registro das informações sobre os lotes, deve-se observar que o dever das empresas fornecedoras de medicamentos fundamenta-se no artigo 13, inciso X, da Portaria-Anvisa n. 802/1998 e o caráter cogente dessa norma independe de qualquer previsão adicional em convênio, edital do certame ou no contrato dele decorrente.
Cumpre examinar o argumento de que o registro de informações nas notas fiscais poderia ser substituído por outros procedimentos. Conforme alegado pelas defendentes, o art. 13 da então vigente Portaria 802/1998 da Avisa efetivamente autorizava a distribuidores impossibilitados de registrar o número dos lotes nos documentos fiscais, que adotassem os procedimentos detalhados em seu § 1º, conforme se extrai do a seguir transcrito:
Art. 13 As empresas autorizadas como distribuidoras tem o dever de:
 (...) ;
X - Somente efetuar as transações comerciais através de nota fiscal que conterá obrigatoriamente o número dos lotes dos produtos farmacêuticos.
§ 1º Na impossibilidade de cumprir com o determinado do inciso X do artigo 13 deste regulamento, as empresas distribuidoras deverão adotar uma das seguintes alternativas:
a - Impressão pelo sistema de "Jato de tinta", no cartucho do medicamento (embalagem secundária) , do logotipo da empresa distribuidora, ou sua identificação;
b - Acrescentar ao cartucho (embalagem secundária) uma etiqueta auto-colante e auto-destrutiva, contendo o logotipo da empresa distribuidora ou sua identificação.
 Por intermédio da RDC Anvisa n. 320, de 22/11/2002, foram revogados os referidos dispositivos, porém, manteve a obrigatoriedade da informação nas notas fiscais, conforme excertos abaixo:
'Art. 1º As empresas distribuidoras de produtos farmacêuticos devem:
I - somente efetuar transações comerciais e operações de circulação a qualquer título, de produtos farmacêuticos, por meio de notas fiscais que contenham obrigatoriamente os números dos lotes dos produtos nelas constantes:
a) as transações comerciais e operações de circulação a qualquer título a que se refere este inciso, somente poderão ser realizadas com empresas com autorização e licença de funcionamento;
b) excetuam-se da obrigatoriedade do item acima, os hospitais privados ou públicos, desde que em situação sanitária regular, além de órgãos de governo.
II - notificar a autoridade sanitária competente, de imediato, quaisquer suspeitas de alteração, adulteração, fraude, falsificação ou roubo dos produtos que distribui, com a indicação do número dos lotes, para averiguação da denúncia, sob pena de responsabilização nos termos da legislação penal, civil e sanitária.
Art. 2º Ficam revogados os incisos VII, X e seus respectivos parágrafos, do art. 13 da Portaria SVS/MS nº 802, de 8 de outubro de 1998.
Art. 3º As empresas distribuidoras de produtos farmacêuticos, terão prazo de 60 (sessenta) dias para atender as exigências desta resolução, contadas da data de sua publicação. (Prazo prorrogado por 60 dias pela Resolução - RDC nº 16, de 22 de janeiro de 2003) 
Art. 4º A inobservância ou desobediência ao disposto nesta Resolução configura infração de natureza sanitária, nos termos da Lei nº 6.437, de 20 de agosto de 1977, sujeitando o infrator às penalidades nela previstas, bem como as sanções de natureza civil e penal cabíveis.'
Sem embargo, constata-se que a defendente não apresentou quaisquer comprovações de que se encontrava impossibilitada, no período em que foram efetuadas as vendas, de informar os dados requeridos nos documentos fiscais e tampouco de que adotou os procedimentos alternativos preconizados na norma em alusão.
Acerca das considerações sobre o processo de implantação de sistema de rastreabilidade de medicamentos no âmbito da Anvisa, constata-se que não afasta a obrigação de fazer constar a numeração dos lotes nos documentos fiscais.
Com efeito, a implantação de sistema eletrônico de códigos de barras pela Anvisa tem escopo e objetivos distintos das normas que impõe o registro dos lotes nas notas fiscais, conforme exposto no seguinte excerto do voto condutor do Acórdão 4991/2018-TCU-Primeira Câmara - Rel. Min. Benjamin Zymler:
23. Por outro lado, cumpre esclarecer que o sistema de etiquetas e o sistema de códigos de barras bidimensionais, idealizados para permitir a implementação operacional do Sistema Nacional de Controle de Medicamentos, não dispensaram o registro dos lotes nas notas fiscais. Como bem destacou a unidade técnica, trata-se de tecnologias distintas, com finalidades e amplitudes próprias e que não se confundem com o rastreamento instituído por meio da Resolução 320/2002, embora possa vir a substituí-lo em momento futuro. De qualquer modo, o próprio Ministério da Saúde, ao exarar o Parecer Gescon 1643/2012, registrou que não foi cobrado da empresa distribuidora Medix o uso do sistema do código de barras bidimensional, mas, sim, o registro dos lotes nos documentos fiscais de venda (peça 2, p. 149, terceiro parágrafo) .
24. Já a Instrução Normativa Anvisa 11/2010, que dispôs sobre a tecnologia, a produção, o fornecimento e o controle da distribuição de etiquetas autoadesivas de segurança para o sistema de rastreamento de medicamentos, não afetou a emissão das notas fiscais ora questionadas, as quais foram emitidas um mês antes.
25. No que toca ao argumento de que, após a emissão da Orientação Técnica 1/2011-MS/SE/FNS/CGAPC, a empresa começou a emitir notas fiscais com o número dos lotes dos produtos, vale registrar que tal obrigatoriedade já vigorava desde a edição da Portaria Anvisa 802/1998, posteriormente substituída pela Resolução da Diretoria Colegiada da Anvisa 320/2002, que manteve regramento idêntico. A citada Orientação Técnica 1/2011, amparando-se em deliberações deste Tribunal, tão somente reiterou a obrigatoriedade de identificação dos lotes nas notais fiscais e orientou todas as unidades vinculadas ao Ministério da Saúde a glosar despesas que não tenham atendido à exigência normativa.
26. Vale destacar que esta Corte de Contas já se debruçou, em outras oportunidades, sobre casos de violação da norma da Anvisa, perpetrados, inclusive, pela empresa Medix, reconhecendo a importância da identificação dos lotes nas notas fiscais (vide Acórdão 1267/2011-TCU-Plenário, 1.358/2011-Plenário e 1.600/2011-Plenário) .
27. Segundo o Acórdão 1600/2011-TCU-Plenário, "a identificação do número do lote de fabricação no corpo da nota fiscal possibilita, conforme já descrito, a rastreabilidade do medicamento produzido, desde o laboratório até a farmácia, porém sua ausência, além de caracterizar uma irregularidade passível de pena de suspensão ou revogação da autorização de funcionamento da distribuidora, impossibilita o rastreamento exigido pela Agência Nacional de Vigilância Sanitária (Anvisa) e também a comprovação da efetiva entrega dos medicamentos aos municípios".
Quanto à suposta incompetência deste Tribunal para apuração dos ilícitos em questão em razão da instauração de processo sobre os mesmos fatos no âmbito da Anvisa, deve-se rechaçar o argumento. Como se trata de irregularidades na gestão de recursos públicos federais, incide o princípio da independência da jurisdição deste Tribunal em relação às demais instâncias administrativas ou judiciais competentes, por força do disposto no art. 70, caput e parágrafo único e 71, inciso II, da Constituição da República Federativa do Brasil e de pacífica jurisprudência do Supremo Tribunal Federal (Mandados de Segurança 21.948-RJ, 21.708-DF, 23.635-DF e 25880-DF) e deste TCU (Acórdão 940/2019-TCU-Segunda Câmara - Rel. Min. Aroldo Cedraz, 2983/2016 -TCU-Primeira Câmara - Rel. Min. Bruno Dantas e 30/2016-TCU-Plenário, dentre muitos outros) .
 Pelas razões acima expendidas, deve-se concluir que as alegações de defesa não merecem acatamento, permanecendo caracterizada a ausência de comprovação documental que afaste os indícios de inexecução contratual e, consequentemente, o dano ao erário.
Citação da sociedade empresária Sobieski e Sobieski Ltda.-ME (CNPJ 10.387.902/0001-86) .
Irregularidades
Recebimento de pagamentos sem a devida comprovação da efetiva entrega dos medicamentos à Prefeitura Municipal de Cerro Azul/PR, em razão dos Contratos 79/2010 e 28/2011, referente às notas fiscais 1321398, 1321523, 1322549 e 1322638:
	Nota Fiscal
	Valor (R$) 
	Data do Pagamento

	1322549
	31.516,00
	28/7/2010

	1322638
	41.356,08
	28/7/2010

	1321398
	19.606,67
	30/7/2010

	1321523
	19.351,25
	30/7/2010

	128
	52.480,00
	12/7/2011

Emissão das notas fiscais n. 1321398, 1321523, 1322549 e 1322638 sem a indicação do número do lote de fabricação dos produtos nelas constantes, em desacordo com o artigo 13, inciso X, da Portaria Anvisa 802/1998, c/c o art. 1º, I, da Resolução Anvisa RDC 320/2002.
Registro de venda e de fornecimento ao município de Cerro Azul/PR, por meio da nota fiscal n. 128, de medicamentos para os quais os laboratórios fabricantes informam não terem sido fornecidos à empresa Sobieski & Sobieski Ltda., ou quando fornecidos foram vendidos em quantidades inferiores às constantes na nota fiscal n. 128, conforme relação abaixo:
c.1) Teuto Brasileiro - nenhum dos cinco medicamentos listados na nota fiscal n. 128 foi comercializado com a empresa Sobieski & Sobieski Ltda.;
c.2) Prati, Donaduzzi & Cia Ltda. - nenhum dos três medicamentos listados na nota fiscal
c.3) 128 foi comercializado com a empresa Sobieski & Sobieski Ltda.; Neo Química Comércio e Indústria S/A - nenhum dos dois medicamentos listados na nota fiscal n. 128 foi comercializado com a empresa Sobieski & Sobieski Ltda., sendo que o tubo de creme dexametasona (lote KC0810) sequer foi fabricado pelo laboratório;
c.4) Geolab Indústria Farmacêutica S/A - o medicamento listado na nota fiscal n. 128 não foi comercializado com a empresa Sobieski & Sobieski Ltda.;
c.5) Multilab Indústria e Com. de Produtos Farmac. Ltda. - o medicamento listado na nota fiscal n. 128 foi vendido à empresa Sobieski & Sobieski Ltda. na quantidade de 200 unidades (4 caixas com 50 unidades) , entretanto consta da nota fiscal n. 128 a entrega de 2.500 unidades ao município de Cerro Azul/PR; e
c.6) Mariol Industrial Ltda. - o medicamento "óleo mineral puro líquido 100ml" (lote 102038) listado na nota fiscal n. 128 foi vendido à empresa Sobieski & Sobieski Ltda. na quantidade de 576 frascos (12 caixas com 48 frascos) , entretanto consta da nota fiscal n. 128 a entrega de 1.000 unidades ao município de Cerro Azul/PR.
Alegações de Defesa 
A defendente sustenta não ter praticado qualquer irregularidade, uma vez que não teria recebido pagamentos com recursos públicos sem a correspondente entrega dos medicamentos. Aduz que, somente após a entrega da totalidade dos medicamentos, o município de Cerro Azul efetuou o pagamento referente ao contrato celebrado, em total conformidade com o previsto nas normas aplicáveis.
Consequentemente, inexistiria fundamento para a instauração de tomada de contas especial e eventual aplicação de penalidade ou condenação a ressarcimento de débito por esta Corte de Contas.
A empresa afirma que não tinha conhecimento da necessidade de inclusão dos lotes de medicamentos nas notas fiscais emitidas e, tão logo tomou ciência, passou a adotar o procedimento.
Alega que os Contratos n. 79/2010 e 28/2011 celebrados entre a empresa e o município de Cerro Azul/PR foram cumpridos integralmente com a entrega de todos os medicamentos e consequente recebimento dos valores correspondentes. 
Aduz que não pode ser responsabilizada pela destinação dada aos medicamentos após o recebimento pela municipalidade. Acrescenta que os controles elaborados pela municipalidade não constituem prova das imputações de inexecução, servindo unicamente para atestar as declarações de seus signatários.
Ressalta, por fim, que todas as notas fiscais apresentam atesto de representantes do Município, pelo responsável e pelo secretário, bem como a confirmação por parte do Município que receberam todos os medicamentos descritos nas notas fiscais, de acordo com as especificações exigidas na licitação e contrato celebrado.
Análise
Assiste razão à defendente quanto à impossibilidade de sua responsabilização pela destinação dada pelos adquirentes aos medicamentos por ela fornecidos. De observar-se, todavia, que a imputação veiculada na citação não diz respeito ao armazenamento ou distribuição dos produtos farmacêuticos adquiridos pela municipalidade, mas ante à ausência de comprovação de sua entrega efetiva.
No tocante à afirmação de que todos os medicamentos foram entregues, conforme comprovaria o atestado emitido pelos agentes públicos recebedores, verifica-se que é insuficiente para afastar os indícios de que não houve entrega efetiva. Com efeito, o atestado de recebimento firmado por agente público goza de presunção de veracidade apenas relativa, a qual pode vir a ser infirmada por evidências ou indícios consistentes em sentido contrário, conforme acima já demonstrado.
No caso em tela, foram levantadas evidências robustas de que não houve entrega efetiva dos medicamentos declarados nas notas fiscais, notadamente as declarações das empresas fabricantes de que não efetuaram as vendas dos produtos declarados nas notas ou, em alguns casos, não na quantidade nelas consignada.
Essas evidências infirmam a presunção de veracidade dos atestados de recebimento e impõe aos agentes públicos responsáveis e às empresas fornecedoras o ônus de comprovar as entregas. 
Em reiteradas decisões, este Tribunal tem assentado que incide sobre as empresas fornecedoras o ônus de comprovar, de forma inequívoca, que os produtos adquiridos foram efetivamente entregues no município (Acórdão 5161/2014-TCU-Segunda Câmara - Rel. Min. Subst. Augusto Sherman, 2.600/2012 - TCU - Plenário - Rel. Min. Ana Arraes e 818/2019 - TCU - Segunda Câmara - Rel. Min. Subst. Marcos Bemquerer, dentre outros) . 
Nesse sentido, não foram apresentados quaisquer documentos capazes de comprovar a entrega dos medicamentos, tais como documentos de frete, documentos contábeis, listas de distribuição etc. Igualmente não foram apresentados quaisquer esclarecimentos quanto à ausência de comprovação das aquisições junto aos fabricantes, conforme apurado na circularização promovida no âmbito da fiscalização realizada pela então Secex-PR.  
Por essas razões, deve-se concluir que as alegações de defesa não merecem acatamento, permanecendo caracterizada a ausência de comprovação documental que afaste os indícios de inexecução contratual e, consequentemente, de dano ao erário.
Configuração da Prescrição da Pretensão Punitiva
Observa-se não ter se consumado, em relação aos ilícitos em debate, a prescrição da pretensão punitiva por parte do TCU que, nos termos do entendimento firmado no Acórdão 1441/2016-TCU-Plenário - Rel. Min. Benjamin Zymler, subordina-se ao prazo geral de prescrição indicado no art. 205 do Código Civil, qual seja, dez anos contados a partir da data de ocorrência da irregularidade sancionada, nos termos do art. 189 do Código Civil.
As irregularidades discutidas nesta TCE ocorreram nos exercícios de 2010 e 2011, portanto há menos de 10 anos, tendo sido interrompido o cômputo do prazo com a prolação do acórdão que ordenou a citação dos responsáveis em 3/8/2016. Em tais circunstâncias, não há óbice à proposição de aplicação à responsável das sanções previstas na Lei 8.443/1992.
Informações adicionais
Cumpre informar que se encontram juntadas aos autos peças apresentadas pelos Srs. Dalton Luiz de Moura e Costa (peça 128) , Danieli Desplanches e Sandra Maria Cavalheiro de Meira (peça 127) , a título de "Recurso de Reconsideração", nos autos do TC Processo 031.453/2013-9, objetivando a reforma do Acórdão 1978/2016-TCU-Plenário, 
As referidas manifestações não foram conhecidas, consoante despacho do Ministro-Relator Aroldo Cedraz (peça 129) , com fulcro no disposto no art. 279, parágrafo único, do Regimento Interno do TCU (RITCU) . No referido despacho foi determinada a juntada a título de elementos complementares de defesa neste processo.
O exame das razões expendidas nas referidas peças evidencia que não foram apresentadas quaisquer alegações ou evidências documentais que alterem o juízo formulado na presente instrução quanto ao mérito das contas dos referidos responsáveis.
CONCLUSÃO
Conforme análise acima expendida, os responsáveis Sr. Dalton Luiz de Moura e Costa (CPF XXX.668.619-XX) e Sra. Sandra Maria Cavalheiro de Meira (CPF XXX.629.319-XX) foram regularmente citados, tendo permanecido silentes no prazo fixado para oferta de defesa e não tampouco recolheram o valor do débito. Resta caracterizada, portanto, sua revelia quanto às imputações de ilícitos geradores de dano ao erário objeto desta TCE. 
As condutas dos então prefeito e secretária municipal de saúde, detalhadas nos relatórios de fiscalização e nas instruções da então Secex-PR e desta Unidade Técnica, concorreram diretamente para a configuração dos prejuízos ao erário, considerando que se desviaram dos princípios regentes da gestão administrativa ínsitos no art. 37, caput da Constituição Federal e das normas legais que disciplinam a liquidação e pagamento de despesas e aplicação dos recursos do SUS.
Ante a ausência de alegações de defesa e de elementos probatórios que autorizem juízo de boa-fé nos atos de gestão examinados, conclui-se que as contas dos responsáveis devem ser julgadas irregulares, com a correspondente condenação ao ressarcimento dos débitos imputados na citação. Impõe-se, ainda, a proposição da aplicação da sanção pecuniária prevista no art. 57 da Lei 8.443/1992 em razão da gravidade dos ilícitos apurados e reprovabilidade da conduta.
Quanto aos responsáveis que responderam às citações efetuadas, conclui-se que as alegações de defesa da Sra. Danieli Desplanches e das sociedades empresárias GTC Distribuidora de Medicamentos Ltda., Medix Brasil Produtos Hospitalares e Odontológicos Ltda. e Sobieski & Sobieski Ltda. não elidem as imputações de irregularidade geradoras de prejuízo aos cofres do FNS veiculadas na citação, permanecendo caracterizados os respectivos débitos. 
Destaque-se que nenhuma das três empresas trouxe aos autos informações ou documentos que pudessem comprovar a efetiva entrega dos medicamentos adquiridos com recursos públicos. Assim, permaneceram caracterizados os pagamentos indevidos ante a não-localização dos medicamentos nos estoques da municipalidade em quantidades compatíveis com as aquisições, a ausência de registro da numeração dos lotes nas notas fiscais, comprovantes de entrega, bem como das informações obtidas junto a laboratórios de que não comercializaram os produtos citados nas notas fiscais pela empresa Sobieski e Sobieski Ltda.
Importante ressaltar que o modus operandi na consecução das irregularidades relacionadas à utilização de notas fiscais de venda de medicamentos sem a identificação de lote de origem e data de validade é similar aos identificados nos processos apreciados por este Tribunal conforme os Acórdãos 178/2012, 1504/2012, 1864/2012 e 768/2012 da 1ª Câmara; 5161/2014 da 2ª Câmara; 1358/2011, 2600/2012, 3466/2012 e 2162/2013 do Plenário.
Em tais circunstâncias e ante a ausência de elementos probatórios que autorizem juízo de boa-fé nas condutas dos responsáveis que ofereceram alegações de defesa, conclui-se que suas contas devem igualmente ser julgadas irregulares, com a correspondente condenação ao ressarcimento dos débitos imputados na citação. 
Cabível ainda propor a aplicação da multa proporcional ao débito prevista no art. 57 da Lei 8.666/1993 ante a elevada reprovabilidade das condutas dos agentes causadores dos prejuízos ao erário.
Cabível, por fim, a proposição de remessa de cópia dos elementos pertinentes ao Ministério Público da União, atendendo, assim, ao disposto no art. 16, § 3º, da Lei 8.443/1992 c/c o art. 209, § 7º, do Regimento Interno/TCU.
PROPOSTA DE ENCAMINHAMENTO 	
Ante o exposto, submetem-se os autos à consideração superior, propondo:
considerar revéis, para todos os efeitos, o Sr. Dalton Luiz de Moura e Costa (CPF XXX.668.619-XX) e a Sra. Sandra Maria Cavalheiro de Meira (CPF 521.629.319- 15) , dando-se prosseguimento ao processo, nos termos do art. 12, § 3º, da Lei 8.443/1992 c/c o art. 202, § 8º, do RI/TCU;
rejeitar as alegações de defesa apresentadas pela Sra. Danieli Desplanches (CPF XXX.425.509-XX) e pelas sociedades empresárias GTC Distribuidora de Medicamentos Ltda. (CNPJ 78.303.252/0001-87) , Medix Brasil Produtos Hospitalares e Odontológicos Ltda. (CNPJ 10.268.780/0001-09) e Sobieski & Sobieski Ltda. (CNPJ 10.387.902/0001-86) relativas às irregularidades na aquisição de medicamentos com recursos federais transferidos por meio do Convênio 709522/2009 e da transferência fundo a fundo decorrente da emenda parlamentar 19620010) ;
julgar, com fundamento nos arts. 1º, inciso I, 16, inciso III, alíneas "b" e "c", da Lei 8.443/1992 c/c os arts. 19, caput, e 23, inciso III, da mesma Lei, e com arts. 1º, inciso I, 209, inciso III e IV, 210 e 214, inciso III, do Regimento Interno do TCU, irregulares as contas dos responsáveis abaixo relacionados, condenando-os ao pagamento das quantias a seguir especificadas, com a fixação do prazo de quinze dias, a contar da notificação, para comprovar, perante o Tribunal (art. 214, inciso III, alínea "a", do Regimento Interno) , o recolhimento da dívida aos cofres do Fundo Nacional de Saúde, atualizadas monetariamente e acrescidas dos juros de mora, calculados a partir das datas discriminadas até a data do recolhimento, e com o abatimento de valores acaso já satisfeitos, na forma prevista na legislação em vigor:
Responsáveis solidários: Sr. Dalton Luiz de Moura e Costa (CPF XXX.668.619-XX) , Sra. Sandra Maria Cavalheiro de Meira (CPF 521.629.319- 15) e sociedade empresária GTC Distribuidora de Medicamentos Ltda. (CNPJ 78.303.252/0001-87) :
Débito:
	Data de ocorrência
	Valor (R$) 

	12/8/2010
	41.035,69

Responsáveis solidários: Sr. Dalton Luiz de Moura e Costa (CPF XXX.668.619-XX) , Sra. Sandra Maria Cavalheiro de Meira (CPF 521.629.319- 15) e sociedade empresária Sobieski & Sobieski Ltda. (CNPJ 10.387.902/0001-86) 
Débito:
	Data de ocorrência
	Valor (R$) 

	28/7/2010
	31.516,00

	28/7/2010
	41.356,08

	30/7/2010
	19.606,67

	30/7/2010
	19.351,25

Responsáveis solidários: Sr. Dalton Luiz de Moura e Costa (CPF XXX.668.619-XX) , Sra. Sandra Maria Cavalheiro de Meira (CPF 521.629.319- 15) , sociedade empresária Empresa Sobieski & Sobieski Ltda. (CNPJ 10.387.902/0001-86) e Sra.  Danieli Desplanches (CPF XXX.425.509-XX) 
Débito:
	Data de ocorrência
	Valor (R$) 

	12/7/2011
	 52.480,00

Responsáveis solidários: Sr. Dalton Luiz de Moura e Costa (CPF XXX.668.619-XX) , Sra. Sandra Maria Cavalheiro de Meira (CPF 521.629.319- 15) , sociedade empresária Medix Brasil Produtos Hospitalares e Odontológicos Ltda. (CNPJ 10.268.780/0001-09) e Sra. Danieli Desplanches (CPF XXX.425.509-XX) 
Débito:
	Data de ocorrência
	Valor (R$) 

	17/6/2011
	85.079,92

aplicar aos responsáveis acima relacionados a multa prevista no art. 57 da Lei 8.443/1992 c/c o art. 267 do Regimento Interno, com a fixação do prazo de quinze dias, a contar da notificação, para comprovar, perante o Tribunal (art. 214, inciso III, alínea "a", do Regimento Interno) , o recolhimento da dívida aos cofres do Tesouro Nacional, atualizada monetariamente desde a data do acórdão que vier a ser proferido até a do efetivo recolhimento, se for paga após o vencimento, na forma da legislação em vigor;
autorizar, desde logo, nos termos do art. 28, inciso II, da Lei 8.443/1992 c/c o art. 219, inciso II, do RI/TCU, a cobrança judicial da dívida caso não atendidas as notificações;
 autorizar, desde logo, com fundamento no art. 26, da Lei 8.443/1992 c/c o art. 217, do Regimento Interno do TCU, caso seja do interesse dos acima nominados responsáveis, o parcelamento da dívida em até 36 parcelas, incidindo, sobre cada uma, os encargos legais devidos, sem prejuízo de alertá-la de que, caso opte por essa forma de pagamento, a falta de comprovação do recolhimento de qualquer parcela implicará o vencimento antecipado do saldo devedor, nos termos do art. 26, parágrafo único, e 59, da Lei 8.443/1992 c/c o art. 217, § 2º, do Regimento Interno do TCU; e
 encaminhar cópia da deliberação ao Procurador-Chefe da Procuradoria da República no Estado do Paraná, nos termos do § 3º do art. 16 da Lei 8.443/1992 c/c o § 7º do art. 209 do Regimento Interno do TCU, para adoção das medidas que entender cabíveis; e comunicar-lhe que o relatório e o voto que a fundamentarem podem ser acessados por meio do endereço eletrônico www.tcu.gov.br/acordaos e que, caso haja interesse, o Tribunal pode enviar-lhe cópia desses documentos sem qualquer custo."
2.	O Ministério Público junto ao TCU, representado pelo Exmo. Subprocurador-Geral Paulo Soares Bugarin, manifestou concordância quanto à proposta de encaminhamento, nos termos do parecer transcrito a seguir (peça 134) :
	"Trata-se de tomada de contas especial instaurada por determinação constante do Acórdão 1978/2016-TCU-Plenário, prolatado no âmbito em processo de representação (TC nº Processo 031.453/2013-9) , em desfavor dos Srs. Dalton Luiz de Moura e Costa, Sandra Maria Cavalheiro de Meira, Danieli Desplanches e das sociedades empresárias GTC Distribuidora de Medicamentos Ltda., Medix Brasil Produtos Hospitalares e Odontológicos Ltda. e Sobieski & Sobieski Ltda., motivada por irregularidades em aquisições de medicamentos com recursos do Convênio nº 709522/2009 e da transferência fundo a fundo decorrente da emenda parlamentar 19620010 ao Município de Cerro Azul/PR.
Dentre as irregularidades identificadas, destaco a realização de aquisições em quantitativos incompatíveis com as médias históricas de consumo; baixa competitividade do certame licitatório; pagamentos antecipados; emissão de notas fiscais em desacordo com as normas vigentes, em especial da Anvisa; a ausência de registros capazes de confirmar o recebimento dos medicamentos pelo almoxarifado do Município, ou pela Secretaria de Saúde Municipal de Saúde; recebimento de pagamentos sem a devida comprovação da respectiva entrega e a constatação de que os medicamentos fornecidos pela distribuidora Sobieski & Sobieski Ltda. não foram adquiridos, ou foram adquiridos em quantidades inferiores junto aos laboratórios fabricantes.
Esse conjunto de indícios levou à determinação para que houvesse a citação dos responsáveis, uma vez que o conjunto probatório indicava para a ausência de elementos que comprovassem a entrega dos medicamentos.
Nesta fase processual, são analisadas as alegações de defesa apresentadas pelos responsáveis arrolados.
Dos responsáveis arrolados, o Sr. Dalton Luiz de Moura (ex-prefeito) e a Sra. Sandra Maria Cavalheiro de Meira (ex-secretária municipal de saúde) , apesar de regularmente citados, não apresentaram defesa (peças 116 e 125) , devendo ser considerados revéis nos termos do art. 12, § 3º, da Lei nº 8.443/92.
A análise empreendida pela unidade instrutiva abordou adequadamente cada ponto das alegações de defesa apresentadas pelos responsáveis. Em suas conclusões, a unidade técnica ressalta que os responsáveis não conseguiram justificar nenhuma das irregularidades que lhes foi imputada, de modo que propôs a rejeição das alegações de defesa apresentadas.
Destaco que uma das irregularidades identificadas envolveu a ausência de identificação nas notas fiscais do número de lote de fabricação, da validade e do nome do laboratório fabricante dos medicamentos, em desacordo com o art. 13, X, da Portaria Anvisa nº 802/1998, c/c o art. 1º, I, da Resolução Anvisa nº 302/2002.
Em outros casos, foram informados números de lotes não reconhecidos pelas fabricantes dos produtos como válidos.
O descumprimento dos normativos citados autoriza a Anvisa a aplicar as sanções previstas na Lei nº 6.437/77, que vão desde advertência até a interdição do estabelecimento comercial.
A falta de identificação do lote, da validade e do fabricante dos medicamentos comercializados não é uma falha formal e sim uma irregularidade grave, como podemos ver de excerto do Voto que fundamentou o Acórdão 2544/2017-TCU-Plenário:
	"9. O modus operandi na consecução das irregularidades consistiu na utilização de notas fiscais de venda de medicamentos sem a identificação de lote de origem e data de validade. Ademais, foi constatada, no exame in loco, a falta de registro de entrada e de distribuição de medicamentos, além de não terem sido localizados os medicamentos supostamente adquiridos.
	10. O aceite de notas fiscais sem a identificação do número do lote e do prazo de validade dos medicamentos, em desacordo com o artigo 13, inciso X, da Portaria Anvisa 802/1998 c/c o art. 1º, I, da Resolução Anvisa RDC 320/2002, é falta grave. A ausência dessas informações impede, por exemplo, o monitoramento de perdas por validade e também o planejamento e a execução da adequada distribuição dos medicamentos à população, podendo levar, inclusive, a desvios na armazenagem.
	(...) 
	12. A exigência de informações relativas à obrigatoriedade de identificação dos lotes e do prazo de validade de medicamentos não é mera formalidade a ser observada somente pelos fornecedores. Trata-se, antes de mais nada, de regulamentação de controles que visam a assegurar o direito constitucional à Saúde, previsto no art. 6º da Constituição Federal de 1988.
	13. As alegações das empresas, fundamentadas no argumento de que desconheciam a obrigatoriedade de indicação dos lotes dos medicamentos nas notas fiscais, também não merecem prosperar. A jurisprudência desta Corte, a exemplo dos Acórdãos 1.267/2011-TCU e 1.358/2011-TCU, dispõe que cabe às empresas comprovarem, de forma inequívoca, que os produtos adquiridos foram efetivamente entregues no município, não podendo se valer da ausência, nas notas fiscais, da numeração dos lotes dos produtos farmacêuticos para suscitar dúvidas em seu favor, pela incidência do consagrado princípio geral de direito de que ninguém pode se beneficiar da própria torpeza." (Grifos originais.) 
No presente caso, a situação se agrava pelo fato de que os laboratórios fabricantes não negociaram parte dos medicamentos com a distribuidora Sobieski & Sobieski Ltda. Some-se a isso a informação de que os quantitativos supostamente adquiridos ficaram muito acima do consumo histórico do Município.
Ante o exposto e com base nos elementos probatórios colhidos, este representante do MP/TCU acompanha a proposta da unidade técnica indicada à peça 131, p. 22-24, no sentido de considerar revéis para todos os efeitos o Sr. Dalton Luiz de Moura e Costa e a Sra. Sandra Maria Cavalheiro de Meira, rejeitar as alegações de defesa apresentadas, julgar irregulares as presentes contas, com a correspondente condenação dos responsáveis ao ressarcimento dos débitos indicados, aplicando-lhes a multa prevista no art. 57 da Lei nº 8.443/92."
	É o Relatório.

Gustavo Swain Kfouri (35.197/OAB-PR) e outros, representando Dalton Luiz de Moura Costa (peça 117).

Subprocurador-Geral Paulo Soares Bugarin.

TOMADA DE CONTAS ESPECIAL. IRREGULARIDADES NA AQUISIÇÃO DE MEDICAMENTOS COM RECURSOS DE CONVÊNIO E DE TRANSFERÊNCIAS FUNDO A FUNDO. AUSÊNCIA DE COMPROVAÇÃO DA EFETIVA ENTREGA DOS MEDICAMENTOS. CITAÇÃO. REVELIA DE PARTE DOS RESPONSÁVEIS. REJEIÇÃO DAS ALEGAÇOES DE DEFESA DOS DEMAIS. CONTAS IRREGULARES COM DÉBITO E MULTA.

TOMADA DE CONTAS ESPECIAL (TCE)

Secretaria de Controle Externo de Tomada de Contas Especial.

Trago à apreciação a Tomada de Contas Especial instaurada por determinação do Acórdão 1978/2016-TCU-Plenário (Rel. Min. Raimundo Carreiro) , prolatado em processo de Representação (TC Processo 031.453/2013-9) , tendo como responsáveis os Srs. Dalton Luiz de Moura e Costa (ex-prefeito) ; Sandra Maria Cavalheiro de Meira (ex-secretária municipal de saúde) , Danieli Desplanches (farmacêutica do município) e as sociedades empresárias GTC Distribuidora de Medicamentos Ltda.; Medix Brasil Produtos Hospitalares e Odontológicos Ltda., e Sobieski & Sobieski Ltda., em face de irregularidades em aquisições e entrega de medicamentos com recursos do Convênio 709522/2009 e da transferência fundo a fundo decorrente da emenda parlamentar 19620010, ao Município de Cerro Azul/PR.
2.	Como visto no Relatório precedente, foram constatadas, entre outras ocorrências, aquisições em quantitativos incompatíveis com as médias históricas de consumo, procedimentos licitatórios de baixa competitividade, efetivação de pagamentos antecipados, emissão de notas fiscais em desacordo com as normas vigentes e ausência de registros aptos a confirmar o recebimento dos medicamentos pela municipalidade.
3.	Promovidas as citações determinadas no âmbito do Acórdão 1978/2016-TCU-Plenário, os responsáveis Dalton Luiz de Moura e Costa e Sandra Maria Cavalheiro de Meira deixaram de comparecer aos autos para apresentar defesa, devendo ser considerados revéis, para todos os efeitos (art. 12, § 3º, da Lei 8.443/1992) .
4.	Quanto aos demais responsáveis, não lograram êxito em afastar as irregularidades que lhes foram imputadas, deixando de comprovar, por exemplo, que os medicamentos adquiridos foram efetivamente entregues.
5.	Com efeito, como bem esclarecido pela unidade instrutiva, remanescerem, entre outras diversas ocorrências, a não identificação do número dos lotes de fabricação dos medicamentos nas notas fiscais; a ausência dos medicamentos em quantidades compatíveis com as aquisições realizadas nas unidades de saúde do município; a inexistência de registros de controle de entradas, saídas e de movimentação de estoques no almoxarifado municipal e demais unidades de saúde.
6.	No tocante à Sra. Danieli Desplanches, farmacêutica do município, sua responsabilização decorreu, em síntese, da subscrição de declaração de que medicamentos adquiridos por meio das notas fiscais emitidas pelas sociedades empresárias Sobieski & Sobieski Ltda. e Medix Brasil Produtos Hospitalares e Odontológicos Ltda. foram recebidos e tiveram sua entrada registrada na farmácia municipal, inobstante não existir comprovação da entrega da totalidade dos medicamentos.
7.	Como agravante, a referida responsável admitiu, na defesa apresentada, que firmou termos de recebimento sem efetuar a conferência dos produtos e dos quantitativos que estavam sendo entregues, ademais de inexistir sistema de controle de estoques na farmácia, bem como arguiu que atuara em razão de obediência hierárquica, sendo sua assinatura necessária para fins de prestação de contas.
8.	Acerca da responsabilização das sociedades empresárias, restou configurado, por exemplo, o recebimento de pagamentos sem a devida entrega dos medicamentos ao município de Cerro Azul/PR, ocorrendo inclusive casos como a emissão de notas fiscais sem a indicação do número do lote de fabricação dos produtos, em desacordo com as normas da Anvisa.
9.	Por fim, não foi apresentada documentação hábil que comprovasse que os medicamentos transitaram pelo município, a exemplo de documentos de frete, contábeis, listas de distribuição, dentre outros, como bem anotado pela unidade instrutiva.
10.	Nesse contexto, verifico que assiste razão à SecexTCE em sua instrução final de mérito, a qual abordou, com bastaste propriedade, todas as questões necessárias ao deslinde do feito, no sentido de rejeitar as alegações de defesa apresentadas, tornando desnecessária a adução de considerações adicionais.
11.	Sendo assim, acolho como minhas próprias razões de decidir os argumentos oferecidos pela unidade técnica, cuja conclusão, no sentido do julgamento pela irregularidade das contas, condenação em débito e aplicação de multa, obteve a anuência do ilustre representante do MPTCU, considerando-se as ocorrências apontadas no processo das contas especiais.
12.	Em acréscimo, trago à baila que as empresas informaram desconhecer a necessidade de inclusão dos lotes dos medicamentos nas notas fiscais emitidas, alegando também, sem razão, suposta incompetência deste Tribunal para analisar as irregularidades anotadas, as quais também estariam em apuração no âmbito da Anvisa.
13.	Nesse ponto, cabe esclarecer aos responsáveis que o TCU tem reiteradamente reforçado o princípio da independência da sua jurisdição, vez que possui competências próprias estabelecidas pela Constituição Federal e por sua Lei Orgânica, não havendo falar em eventual vinculação à norma ou processo nas instâncias administrativa, civil ou penal, excetuando-se julgamentos que reconheçam a negativa de autoria do fato. Por fim, a tese da independência entre as instâncias administrativa e penal encontra-se sufragada pelo STF, a teor dos Mandados de Segurança 21.948-RJ e 23.625-DF.
14.	No voto condutor do Acórdão 30/2016-TCU-Plenário, o Tribunal deixou assentado que "o princípio da independência das instâncias permite ao TCU apreciar, de forma plena, a boa e regular gestão dos recursos públicos federais, mesmo nos casos em que as irregularidades também estejam sendo apuradas em outras instâncias administrativas ou judiciais. O juízo administrativo só se vincula ao penal quando neste último é afirmada, categoricamente, a inexistência do fato ou que o acusado não foi o autor do ilícito.".
15.	Nessa seara, a insuficiência de documentação comprobatória nos autos, relativamente à suposta entrega dos medicamentos ao município, aliada às demais irregularidades e descumprimento de normas, enseja, sem embargo, o necessário julgamento das contas, a fim de restituir-se ao erário os recursos federais malversados, além do sancionamento, com multa, dos respectivos responsáveis.
16.	Outrossim, deve ser autorizado, desde já, o parcelamento dos débitos, a respectiva cobrança judicial, caso não atendida a notificação, bem assim faz-se premente a remessa de cópia da deliberação a ser proferida, ao órgão regional da Procuradoria da República no Estado do Paraná, para as providências cabíveis, nos termos do art. 16, § 3º, da Lei 8.443/1992.
	Ante o exposto, acolhendo, in totum, a análise empreendida pela unidade técnica, VOTO por que seja adotada a deliberação que ora submeto a este Colegiado.
TCU, Sala das Sessões Ministro Luciano Brandão Alves de Souza, em 5 de agosto de 2020.
AROLDO CEDRAZ 
Relator